【裁判字號】    98,執消債更,97
【裁判日期】    990727
【裁判案由】    更生事件
【裁判全文】
臺灣臺南地方法院民事裁定          98年度執消債更字第97號
債  務  人  洪榮彬
代  理  人  黃雅萍律師
債  權  人  花旗（台灣）商業銀行股份有限公司
法定代理人  利明
債  權  人  國泰世華商業銀行股份有限公司
法定代理人  汪國華
債  權  人  遠東國際商業銀行股份有限公司
法定代理人  洪信德
債  權  人  大眾商業銀行股份有限公司
法定代理人  陳建平
代  理  人  林紋守
債  權  人  渣打國際商業銀行股份有限公司
法定代理人  曾璟璇
債  權  人  中國信託商業銀行股份有限公司
法定代理人  辜濂松
債  權  人  華南商業銀行股份有限公司
法定代理人  李正義
代  理  人  王啟宏
上列當事人聲請消費者債務清理事件，本院裁定如下：
    主  文
債務人所提如附件一所示之更生方案應予認可。
債務人在未依更生條件全部履行完畢前，其生活程度應受如附件
二所示標準之限制。
    理  由
一、按債務人有薪資、執行業務所得或其他固定收入，法院認更
    生方案之條件公允者，得不經債權人會議可決，逕依債務人
    之聲請或依職權以裁定認可更生方案；法院為認可之裁定時
    ，因更生方案履行之必要，對於債務人在未依更生條件全部
    履行完畢前之生活程度，得為相當之限制，消費者債務清理
    條例（下稱消債條例）第64條第1項、第62條第2項分別定有
    明文。
二、查本件債務人聲請更生，前經本院以97年度消債更字第 828
    號民事裁定開始更生程序在案，有上開裁定在卷可參，而債
    務人與配偶高鳳玉共同從事銷售鞋子及水餃，每月收入約新
    台幣（下同）27,000元，另由長子洪健瑋資助 8,000元作為
    還款來源等情，業據債務人陳明在卷，並有債務人、高鳳玉
    、洪健瑋之97年度稅務電子閘門財產所得調件明細表等件可
    資為證，足認債務人確有固定收入，具備履行更生方案之可
    能性。復觀諸債務人所提如附件一所示之更生方案條件為：
    自認可更生方案裁定確定之日次月起以每1個月為1期，為期
    8年共96期，每期清償5,000元，清償總額合計為480,000 元
    。本院審酌債務人已59歲，長子洪健瑋每月收入約27,000元
    ，願每月資助債務人 8,000元，本身尚有助學貸款須清償，
    而長女洪菀彤罹患情感性精神病，無法從事正職工作，僅能
    於星期六、日至早餐店打工數小時，收入1至2千元，供自身
    之花費尚有不足等情，有戶籍謄本、洪菀彤97年度稅務電子
    閘門財產所得調件明細表、國立成功大學醫學院附設醫院診
    斷證明書等件為證，是債務人與配偶共同販售鞋子與水餃之
    所得，除家庭生活開銷外，尚須用以支應洪菀彤之花費乙節
    ，應堪認定；徵之債務人陳報每月自身與配偶、子女之生活
    費用，共計支出30,000元，雖逾內政部公告之98年度臺灣省
    每人每月最低生活費與98年度親屬扶養每人免稅額合計26,4
    92元【9,829+9,829+6,834=26,492】之標準，惟其中係包含
    12,200元之房貸，扣除房貸支出後餘約16,367元，供債務人
    、配偶及長女之生活開銷，僅能維持最基本之生活程度，無
    奢侈浪費之虞，應屬合理，且不自限於退休年齡65歲，將清
    償期間延長為8年，確有履行更生方案之誠意。
三、再查，本件債權人陳述意見略以債務人於經濟困頓之際，本
    應選擇適當處分其資產以償還債務，而非堅持負擔高額之房
    屋貸款以累積其資產，更生方案顯然有失公允。惟查：
  (一)債務人名下雖有與高鳳玉共有之坐落臺南縣南區○○段 290
    之 583地號土地及其上同段2337建號房屋之不動產，惟有債
    權人華南商業銀行股份有限公司、張明田設定第一順位、第
    二順位抵押權，本院裁定開始更生程序時現存債權額分別為
    1,442,031元、200,000元，依債權人華南商業銀行股份有限
    公司陳報上開房地之鑑估價值核算第3拍之價格約為1,216,0
    00元，參以上開房地為民國80年間購得，土地及建物面積均
    甚為狹小，有土地登記第一類謄本、建物登記第一類謄本、
    本院債權表、華南商業銀行股份有限公司98年11月18日民事
    陳報狀、債務人98年3月5日陳報狀等件在卷足憑，是縱依前
    開價值拍賣或變賣上開不動產，顯不足清償抵押權人，無益
    於增加無擔保債權人之受償金額，然本件更生方案之總清償
    額為480,000元，已逾無擔保及無優先權之債權人於本院裁
    定開始更生程序時，依清算程序所得受償之數額。再者，雖
    房貸不得列為必要支出，然倘為自用住宅，仍得以相當於租
    金之數額列入每月生活必要費用，參以上開房地為債務人與
    配偶、兩名子女之住處，債務人每期須繳納之房貸雖為12,2
    00元，惟其中每月長子資助8,000元作為還款來源，實際上
    等同分擔部分房貸支出，足見債務人為清償債務，協調長子
    資助還款，確已盡力清償債務。
  (二)按認定更生方案是否允妥，應係指債務人願意盡最大之還款
    誠意，將每月收入減去必要支出後，不再做非必要性開銷，
    將剩餘金額全數用以履行更生方案，而必要支出項目除參酌
    政府所公布之最低生活標準外，尚應考量債務人之職業年齡
    、健康、家庭狀況、受扶養權利人之身心、財產狀況等因素
    綜合判斷，而不在於還款成數之高低，此亦為本條例在使陷
    於經濟上困境之消費者謀求經濟生活之重建與更生機會精髓
    之所在。又其個人支出縱逾政府所公佈最低生活標準，是否
    即可認為債務人未盡力償債，非可一概而論，仍須於個案上
    審視各項支出是否有與其生活上、職業上顯然無關之花費，
    倘一再要求債務人提高清償金額或囿於還款成數，致還款額
    度逾債務人能負荷之範圍甚多，債務人須處生存邊緣或喪失
    尊嚴度日，勢將再度造成履行困難，最終仍有損債權人之受
    償權益。經查，債務人與配偶高鳳玉己分別年滿59歲、57歲
    ，以其目前之勞動能力、健康狀況而言，應無可能再尋求更
    高收入之工作，復因長女無穩定收入，尚須抑賴父母支應開
    銷，顯難再提高清償金額。且認定更生方案允妥應以本院認
    可時債務人之實際收入、家庭及健康狀況為審酌之基準，現
    階段債務人確實已展現最大誠意，盡力清償債務。再者，債
    務人於每月支出總額範圍內本得自由運用分配，各項開銷明
    細僅為預估數額，倘發生特殊情事致該項花費逾原本預估數
    額，債務人於他項支出自應再撙節，只要各項開支合計未逾
    總額範圍，尚無不妥，是債權人所陳，容有誤會。
四、綜上，債務人所提如附件一所示之更生方案，其條件核屬公
    允、適當、可行，又無同條例第63條所規定不應認可之消極
    事由存在，並依上開規定，就債務人在未依更生條件全部履
    行完畢前之生活程度，裁定為如附件二所示之限制。爰裁定
    如主文。
中    華    民    國    99    年    7      月    27    日
                  民事執行處  司法事務官
上為正本係照原本作成。
如不服本裁定，應於裁定送達後10日內，以書狀向本院司法事務
官提出異議。
中    華    民    國    99    年     7     月    29   日
                              書  記  官   蘇冠杰
附件一：更生方案
┌─────────────────────────────────┐
│一、更生方案內容                                                  │
├─────────────────────────────────┤
│1、清償期數、清償金額及清償日期：                                 │
│(1)自認可更生方案裁定確定之日次月起，以每1個月為1期，每期清償新台 │
│   幣5,000元，共計清償96期（8年）。                               │
│(2)自認可更生方案裁定確定之日次月起，於每月15日前，將每期應繳金額 │
│   以臨櫃繳款、匯款方式或自動櫃員機（ATM）轉帳或債權人指定還款方式│
│   ，分別匯入各債權人指定匯款帳號內，匯費或手續費由債務人負擔。   │
│(3)各債權人分配金額如二之分配表所示。                             │
│2、無擔保及無優先權債務總額：新台幣743,859元                      │
│3、清償總額：新台幣480,000元                                      │
│4、清償成數：64.53%                                               │
│5、債務人同意倘任一期款項未依約履行，視為喪失期限利益，縱其他期數 │
│   屆清償期，仍視為全部到期。                                     │
├─────────────────────────────────┤
│二、無擔保及無優先權債權人之受清償額分配表：（單位：新臺幣/元）   │
├──┬─────────┬─────┬─────┬────────┤
│編號│  債    權    人  │ 債權金額 │ 債權比例 │每期可分配之金額│
├──┼─────────┼─────┼─────┼────────┤
│ 一 │渣打國際商業銀行  │  110,470 │  14.85%  │       743      │
├──┼─────────┼─────┼─────┼────────┤
│ 二 │花旗（台灣）商業銀│  135,687 │  18.24%  │       912      │
│    │行                │          │          │                │
├──┼─────────┼─────┼─────┼────────┤
│ 三 │國泰世華商業銀行  │  187,327 │  25.18﹪ │     1,259      │
├──┼─────────┼─────┼─────┼────────┤                                                │ │
│ 四 │遠東國際商業銀行  │   33,566 │   4.51﹪ │       225      │
├──┼─────────┼─────┼─────┼────────┤
│ 五 │大眾商業銀行      │   79,878 │  10.74﹪ │       537      │
├──┼─────────┼─────┼─────┼────────┤
│ 六 │中國信託商業銀行  │  196,931 │  26.48%  │     1,324      │
├──┴─────────┼─────┼─────┼────────┤
│ 合            計       │  743,859 │   100﹪  │     5,000      │
└────────────┴─────┴─────┴────────┘
 附件二：債務人之生活限制
┌─────────────────────────────────┐
│債務人未依更生條件完全履行完畢前，應受下列之生活限制：            │
├─────────────────────────────────┤
│一、不得從事奢靡之消費活動。                                      │
├─────────────────────────────────┤
│二、不得購買精品服裝、飾品。                                      │
├─────────────────────────────────┤
│三、不得購置不動產。                                              │
├─────────────────────────────────┤
│四、不得購買機動車輛。                                            │
├─────────────────────────────────┤
│五、不得搭乘高鐵及航空器。                                        │
├─────────────────────────────────┤
│六、不得出入特種營業場所。                                        │
├─────────────────────────────────┤
│七、不得投資金融商品（例如股票、基金等）。                        │
├─────────────────────────────────┤
│八、不得從事逾越通常生活程度之贈與。                              │
├─────────────────────────────────┤
│九、不得從事美容醫療之消費行為。                                  │
├─────────────────────────────────┤
│十、不得從事國外遊學或出國旅遊等消費行為。                        │
├─────────────────────────────────┤
│十一、每月應遵守支出限制。                                        │
├─────────────────────────────────┤
│十二、不得參與賭博。                                              │
├─────────────────────────────────┤
│十三、其他經本院限制之行為。                                      │
└─────────────────────────────────┘

司法院資訊處製作；財團法人民間司法改革基金會備份。
